臺灣屏東地方法院民事判決
111年度簡上字第35號
上  訴  人  旺旺友聯產物保險股份有限公司  

法定代理人  劉自明  
訴訟代理人  彭欣如  
            吳文龍  
            林逸誠  
被上訴  人  黃維誠  


上列當事人間請求損害賠償事件，上訴人對於民國111年1月12日
本院屏東簡易庭110年度屏簡字第442號第一審判決提起上訴，本
院於民國111年7月20日言詞辯論終結，判決如下：
    主  文
上訴駁回。
第二審訴訟費用由上訴人負擔。
    事  實
一、本件被上訴人經合法通知，未於言詞辯論期日到場，核無民
    事訴訟法第386條各款所列情形，爰依上訴人聲請，由其一
    造辯論而為判決。
二、上訴人起訴主張：上訴人承保訴外人郭文杰所有、車牌號碼
    000-0000號自用小客車（下稱系爭汽車）之車體損失險，於
    保險期間之民國108年7月4日下午3時5分許，因被上訴人駕
    駛車牌號碼0000-00號之自用小客貨車沿屏東縣萬丹鄉舊鐵
    道路由西往東方向行駛，行經舊鐵道路與丹榮路之交岔路口
    時，未注意車前狀況並禮讓幹道車先行，適郭文杰駕駛車牌
    號碼系爭汽車沿丹榮路由北往南之外側快車道直行至上開路
    口，兩車因而發生碰撞（下稱系爭事故），致系爭車輛受損
    並送廠維修，嗣上訴人已依保險契約賠付系爭汽車修理費用
    新臺幣（下同）241,397元（含工資45,900元、烤漆費用44,
    281元、零件費用151,216元），而郭文杰與被上訴人就系爭
    事故各應負擔30%、70%之肇事責任，爰依民法第191條之2、
    保險法第53條第1項規定提起本訴，代位請求被上訴人賠償1
    68,978元（計算式：241397×70%＝168978）等語，並聲明：
    被上訴人應給付上訴人168,978元，及自起訴狀繕本送達翌
    日起至清償日止，按週年利率5%計算之利息。被上訴人未於
    最後言詞辯論期日到場，惟其先前陳述略以：就系爭汽車因
    系爭事故所受車損，已於108年8月30日與郭文杰調解成立等
    語，資為抗辯，並聲明：上訴人之訴駁回。
四、原審為上訴人敗訴之判決，上訴人不服，提起本件上訴，除
    爰引原審之書狀及陳述外，另補充略以：被上訴人與郭文杰
　　所成立調解筆錄（即本院108年度刑調字第45號調解筆錄，
    下稱系爭調解筆錄）第4點約定記載：「聲請人黃維誠並知
    悉日後有可能因此被旺旺友聯產險股份有限公司追償理賠出
    險予相對人郭文杰上開汽車修理費，聲請人黃維誠表示無異
    議並願負擔之。」等文字，依民法第98條規定探求當事人真
    意，顯見被上訴人有願意承擔賠償系爭車輛維修費用之意思
    表示，雖郭文杰於調解筆錄內載明願拋棄其餘民事請求權，
    但被上訴人之前開賠償義務並非拋棄範疇，原審未查，顯有
    違誤等語，並聲明：(一)原判決廢棄。(二)被上訴人應給付
    上訴人168,978元，及自起訴狀繕本送達翌日起至清償日止
    ，按週年利率5%計算之利息。被上訴人未為任何書狀或言詞
    陳述。
五、得心證之理由：
(一)按因故意或過失，不法侵害他人之權利者，負損害賠償責任
    ；汽車、機車或其他非依軌道行駛之動力車輛，在使用中加
    損害於他人者，駕駛人應賠償因此所生之損害。民法第184
    條第1項前段、第191條之2前段及保險法第53條分別定有明
    文。經查，上訴人主張被上訴人就系爭事故應負70%肇事責
    任、上訴人已理賠系爭車輛之修理費用之事實，為被上訴人
    所未爭執，並有道路交通事故當事人登記聯單、道路事故現
    場圖、系爭汽車行照、南誠實業股份有限公司鈑噴車作業紀
    錄表、統一發票、任意險汽車保險理賠計算書、賠償給付同
    意書為證（見原審卷第13至33頁），且有屏東縣政府警察局
    屏東分局110年6月16日屏警分交字第11032134300號函附系
    爭事故相關卷宗存卷可參（見原審卷第39至81頁），得認屬
    實。
(二)按被保險人因保險人應負保險責任之損失發生，而對於第三
    人有損失賠償請求權者，保險人得於給付賠償金額後，代位
    行使被保險人對於第三人之請求權。但其所請求之數額，以
    不逾賠償金額為限，保險法第53條第1項定有明文。惟此項
    保險代位權之行使，係代位權人依法律規定，代替被代位人
    行使其對於第三人之權利，則代位權之行使自應受所主張代
    位之債權債務關係之限制，究言之，被代位人對於第三人之
    權利，若有得喪變更事由，代位權人均應受其拘束。又按調
    解經當事人合意而成立，調解成立者，與訴訟上和解有同一
    之效力；而和解有使當事人所拋棄之權利消滅及使當事人取
    得和解契約所訂明權利之效力，此為民事訴訟法第416條第1
    項、民法第737條所明定。經查：
　⑴系爭事故發生後，郭文杰與被上訴人已於108年8月30日就系
    爭事故成立調解，並簽訂系爭調解筆錄，為兩造所不爭執，
    亦有該調解筆錄在卷可稽（見原審卷第139頁），且經原審
    調取本院108年度潮核字第1453號案卷核認無誤，又系爭調
    解筆錄之第1點、第5點分別約定：「聲請人黃維誠同意就此
    事件給付汽車折損、醫療、精神慰撫金及工作上損失等費用
    計新台幣肆拾叁萬元正給予相對人郭文杰（此款包含汽、機
    車強制險理賠金）」、「兩造願放棄本事件其餘民事請求，
    並願互不再追究有關本事件之刑事責任…」，亦即郭文杰因
    系爭事故所生含汽車折損之相關損害，已經郭文杰與被上訴
    人同意由被上訴人支付43萬元成立調解，並按系爭調解筆錄
    第2點之方式分期付款，郭文杰並同意放棄本事件其餘民事
    請求，依前揭說明，郭文杰對於被上訴人之其餘損害賠償請
    求權已因拋棄而喪失。上訴人自承係於108年9月18日代郭文
    杰將汽車維修費賠付予修車廠，然其時被上訴人與郭文杰之
    早已調解成立，郭文杰就系爭事故既已喪失對被上訴人之損
    害賠償請求權，則上訴人自無從主張得代位而對被上訴人求
    償。
  ⑵上訴人雖執前詞而為主張，然而，細譯系爭調解筆錄第4點之
    記載，應認被上訴人、郭文杰調解當時真意在於：上訴人若
    有合法權利，而被上訴人負有法律上債務，此時被上訴人同
    意負擔給付之責，其性質為被上訴人可能負擔保險債務之預
    行告知，但若解為上訴人無權利可行使或代位時，上訴人仍
    願意負責，則顯然不符當事人締約本意，亦難認公平合理，
    故上訴人之此部分主張，仍無可採。　
六、綜上所述，上訴人代位請求被上訴人給付168,978元及法定
    利息，為無理由，應予駁回。原審為上訴人敗訴之判決，認
    事用法並無違誤，上訴意旨指摘原判決不當，求予廢棄改判
    ，為無理由，應予駁回。　　
七、據上論結，本件上訴為無理由，依民事訴訟法第436條之1第
    3項、第449條第1項、第78條，判決如主文。
中　　華　　民　　國　　111 　年　　8 　　月　　 3　　日
                  民事第一庭    審判長法　官　藍家慶
                                      法　官　曾士哲
                                      法　官　楊境碩
正本係照原本作成。
本判決不得上訴。
中　　華　　民　　國　　111 　年　　8　　月　　  3　　日
                                      書記官  洪敏芳